臺灣高雄地方法院刑事判決　　　　　　　 96年度易字第778號
公　訴　人　臺灣高雄地方法院檢察署檢察官
被　　　告　丙○○
上列被告因業務侵占案件，經檢察官提起公訴（96年度偵緝字第
293 號），本院判決如下：
    主  文
丙○○犯業務侵占罪，處有期徒刑柒月，緩刑貳年。
    事  實
一、丙○○自民國92年2 月18日起，受僱於甲○○所經營之尚豪
    娛樂經紀公司（下稱尚豪公司），向尚豪公司領取試打金新
    臺幣（下同）1 萬元後，由尚豪公司派往各電動玩具店擔任
    試打員（即炒熱店內氣氛之假客人），為從事業務之人。詎
    丙○○明知上開試打金係尚豪公司交由其保管、供其在執行
    業務（試打）時使用之公款，離職時應返還公司，竟意圖為
    自己不法之所有，基於業務侵占之犯意，於92年11月13日逕
    行離職且未將上開試打金返還尚豪公司，變易持有為所有之
    意思而侵占入己，並避不見面。
二、案經甲○○訴由臺灣高雄地方法院檢察署（下稱高雄地檢署
    ）檢察官偵查起訴。
    理  由
一、訊據被告丙○○矢口否認有何業務侵占之犯行，辯稱：所拿
    到的1 萬元款項是借款，所以本件是借貸不是侵占云云。經
    查：
  (一)程序方面：證人丁○○於警詢所述，屬被告以外之人於審判
    外之言詞陳述，而公訴人及被告就上開言詞陳述，於本院調
    查證據時知有刑事訴訟法第159 條第1 項不得為證據之情形
    ，均未於言詞辯論終結前聲明異議，視為同意作為證據，本
    院審酌該言詞陳述作成之情形尚屬正常，並無何違背法定程
    序或不當之情形，且與待證事實相關，認適當作為證據，故
    上開言詞陳述依刑事訴訟法第159 條之5 之規定，具有證據
    能力。
  (二)實體方面：被告上開犯罪事實，業據證人即告訴人甲○○於
    本院審理時、證人即尚豪公司員工丁○○於警詢時分別證述
    明確（見高雄地檢署95年度偵字第3986號偵查卷第9 頁反面
    至第10頁、本院96年6 月6 日審判筆錄），被告於96年1 月
    11日檢察官訊問時亦自承確有在尚豪公司擔任試打員，並侵
    占試打金1 萬元之事實（見高雄地檢署96年度偵緝字第293
    號偵查卷第18頁），此外，復有被告至尚豪公司任職時簽立
    之交還公款公物切結書、本票各1 紙附卷可稽，足認被告確
    有侵占上開試打金之行為，其前開所辯顯係事後卸責之詞，
    不足採信，本件事證明確，被告犯行已堪認定。
二、被告行為後，於94年1 月7 日修正、同年2 月2 日公布之刑
    法，已自95年7 月1 日開始施行（下稱修正後刑法），修正
    前刑法第336 條第2 項業務侵占罪法定刑為「6 月以上5 年
    以下有期徒刑，得併科3 千元以下罰金」，而依罰金罰鍰提
    高標準條例第1 條前段、修正前刑法第33條第5 款之規定，
    罰金數額得提高至10倍，且罰金數額下限為1 元以上，然依
    修正後刑法第33條第5 款、刑法施行法第1 條之1 （於95年
    6 月14日增訂公布，自同年7 月1 日開始施行）規定，刑法
    修正後前開法條之法定刑度為「6 月以上5 年以下有期徒刑
    ，得併科新臺幣9 萬元以下罰金」，罰金數額下限提高為新
    臺幣1 千元以上，並以百元計算之。是以業務侵占罪修正後
    之法律效果對被告而言較為不利，從而本件應依刑法第2 條
    第1 項前段，適用行為時之規定論罪科刑。又被告係受僱於
    尚豪公司，由尚豪公司指派前往各電動玩具店擔任試打員，
    為從事業務之人，竟利用職務之便，侵占業務上所持有之試
    打金，核其所為，係犯修正前刑法第336 條第2 項之業務侵
    占罪。爰審酌被告擔任尚豪公司之員工，竟違反職務上之誠
    實原則，利用職務之便，侵占業務上持有之款項，行為實有
    不當，惟念其侵占之金額不高，且案發後已與告訴人達成和
    解，有和解書1 份在卷可考，告訴人亦於本院審理時陳明已
    收到和解款項7 千元，願意原諒被告等語（見本院96年6 月
    6 日審判筆錄），及被告犯罪之動機、目的、手段、犯後態
    度等一切情狀，量處如主文所示之刑。
三、被告曾於77年間因妨害風化案件，經法院判處有期徒刑6 月
    確定，於77年12月27日執行完畢，翌日出監（未構成累犯）
    ，該案執行完畢後，迄今未曾因故意犯罪受有期徒刑以上刑
    之宣告，有臺灣高等法院被告前案紀錄表1 份在卷可參，其
    因一時失慮，致罹刑典，犯後已與告訴人達成和解，經此偵
    審程序及論罪科刑之教訓，當知所警惕，信無再犯之虞，本
    院認所宣告之刑以暫不執行為適當，併予宣告緩刑2 年，以
    啟自新（按新修正之刑法自95年7 月1 日開始施行，其中第
    74條有關緩刑要件亦有修正，依最高法院95年5 月23日第8
    次刑事庭會議決議，犯罪在新法施行前，新法施行後，緩刑
    之宣告，應適用新法第74條之規定。故本件應依修正後刑法
    第74條第1 項第2 款規定宣告緩刑，併此敘明）。
據上論斷，應依刑事訴訟法第299 條第1 項前段，刑法第2 條第
1 項前段、第74條第1 項第2 款，修正前刑法第336 條第2 項，
罰金罰鍰提高標準條例第1 條前段，判決如主文。
本案經檢察官乙○○到庭執行職務。
中　　華　　民　　國　　96　　年　　6 　　月　　22　　日
                  刑事第二庭    審判長法  官　邱永貴
                                      法  官  李昆南
                                      法　官  楊筑婷
以上正本證明與原本無異。
如不服本判決，應於收受送達後10日內向本院提出上訴書狀。
中　　華　　民　　國　　96　　年　　6 　　月　　22　　日
　　　　　　　　　　　　　　　　      書記官　林靜慧
附錄本案論罪科刑法條：
修正前刑法第336條第2項
對於業務上所持有之物，犯前條第1 項之罪者，處6 月以上5 年
以下有期徒刑，得併科3 千元以下罰金。
